【裁判字號】    88,易,347
【裁判日期】    890120
【裁判案由】    詐欺
【裁判全文】
臺灣基隆地方法院刑事判決                          八十八年度易字第三四七號
    公訴人  臺灣基隆地方法院檢察署檢察官
    被  告  乙○○
            起訴書誤為甲○○.
右列被告因詐欺案件，經檢察官提起公訴（八十八年度偵字第三七七一號），本院判
決如左：
    主  文
乙○○共同以詐術得財產上不法之利益，累犯，處拘役伍拾日。
    事  實
一、乙○○曾於民國八十五年間因違反麻醉藥品管理條例案件，經本院判處有期徒刑
    六月，於八十六年二月二日執行完畢，仍不知悔改，於八十八年六月四日下午八
    時許，夥同綽號「阿寶」及江姓不詳姓名之成年男子，共同基於意圖為自己不法
    所有及意圖得財產上不法利益之犯意聯絡，前往基隆市○○路四十六號丙○○所
    開設之「金姑小吃店」，乙○○明知其身上僅剩現金新台幣九十一元，並無消費
    能力，乃本於白吃白喝詐騙之意思，點用酒菜，並享受樂師等服務，使丙○○陷
    於錯誤，而交付乙○○等三人價值二千三百一十元之酒菜，並提供相當於三千五
    百元之樂師等服務，俟乙○○等人於消費完畢後，綽號「阿寶」及江姓男子先行
    離去，乙○○則向丙○○表示，身上沒帶錢，謊稱要丙○○與其一同去向其姪子
    拿錢，丙○○信以為真，以車載乙○○前往基隆市○○路、中正公園等處，皆未
    遇乙○○所稱之姪，遲至同年月五日上午二時許，丙○○仍無法取得前開款項，
    始知受騙。
二、案經被害人丙○○訴由基隆市警察局第一分局報告台灣基隆地方法院檢察署偵查
    起訴。
    理  由
一、按起訴之效力，不及於檢察官所指被告以外之人，刑事訴訟法第二百六十六條定
    有明文；又法院審判之對象，是否即為檢察官所指之被告，固應以起訴書所載被
    告之姓名、性別、年齡、籍貫、職業或其他足資辨別之特徵為準，然被告是否業
    經起訴，仍應以檢察官指為刑罰對象之被告為其依據，縱犯罪行為人以偽名或冒
    用他人名義應訊，致檢察官以被冒名者之姓名、年籍起訴，然檢察官指為被告之
    人，即為實際應訊之該犯罪行為人，法院自應對其為審判，而該被冒名頂替之人
    ，並非檢察官指為被告之人，縱檢察官誤以其姓名、年籍起訴，仍非檢察官指為
  刑罰權之人，非起訴效力所及，法院自不得對其加以審判。查本件於警訊及偵查
    中應訊之被告皆為乙○○本人，而乙○○冒稱其為甲○○，並於訊問筆錄上簽寫
    甲○○姓名之事實，業據被告坦承不諱，並經證人甲○○及告訴人丙○○指證屬
    實，起訴書所載被告姓名雖為甲○○，惟公訴人所指刑罰對象之被告應為乙○○
    並無錯誤，自應由本院逕將被告姓名更正為乙○○。至於被告就此所涉偽造署押
    之罪嫌，未經起訴，本院無從審理，應由檢察官另行偵辦，先予敘明。
二、訊據被告乙○○固坦承於前揭時地消費款項五千八百一十元未付之事實，惟矢口
    否認有何詐欺犯行，辯稱：當時係朋友要請的，但是朋友先離去，伊身上沒有帶
    錢，伊願與丙○○解決該筆消費款云云。經查右揭事實業據告訴人丙○○指述綦
    詳，而被告對於所稱綽號「阿寶」及江姓男子之朋友，並無法提出任何年籍資料
    可供本院查證，且被告當時身上所帶金錢根本不足以清償此筆消費款，嗣後復無
    故拖延不為給付，凡此均足證被告於前往消費時，即有詐欺之意，至為灼然，從
    而被告辯稱：伊並無詐欺之意云云，顯非可採，此外復有帳單一紙在卷可憑，事
    證明確，被告之犯行，已堪認定。
三、核被告詐得酒菜之行為，係犯刑法第三百三十九條第一項之詐欺取財罪，而詐得
    樂師伴奏服務之行為，係犯刑法第三百三十九條第二項之詐欺得利罪。被告與綽
    號「阿寶」及江姓不詳姓名年籍之成年男子間，有犯意之聯絡，行為之分擔，均
    為共同正犯。被告一個消費行為同時觸犯詐欺取財罪及詐欺得利罪，為想像競合
    犯，而依被告詐欺得利所得之利益價值（三千五百元），高於詐欺取財所得之財
    物價值（二千三百一十元），其詐欺得利罪之犯罪情節較重於詐欺取財罪，應從
    較重之詐欺得利罪處斷。公訴人未區分被告詐欺取財及詐欺得利之犯行，而一概
    認為被告詐得前揭消費款項，均成立詐欺取財罪嫌，尚有未洽，然檢察官就犯罪
    事實一部起訴者，其效力及於全部，本件被告詐欺得利部分之犯罪事實，與前揭
    檢察官起訴詐欺取財部分，有想像競合之關係，已如前述，本院自應就屬於裁判
    上一罪之詐欺得利部分一併加以審判，附此敘明。又查被告有如犯罪事實欄所載
    之犯罪科刑執行情形，有台灣基隆地方法院檢察署刑案資料查註紀錄表附卷可稽
    ，其受有期徒刑之執行完畢，五年內再犯本件有期徒刑以上之罪，為累犯，依法
    加重其刑。爰審酌被告素行不佳、及其犯罪之動機、目的、手段、所得財物及利
    益之價值、犯罪後之態度等一切情狀，量處如主文所示之刑。
據上論斷，應依刑事訴訟法第二百九十九條第一項前段，刑法第二十八條、第三百三
十九條第一項、第二項、第五十五條，罰金罰鍰提高標準條例第一條前段，判決如主
文。
本案經檢察官林楨森到庭執行職務。
中    華    民    國      八十九      年      一      月      二十      日
                                      臺灣基隆地方法院刑事第三庭
                                          法  官    林  李  達
右正本證明與原本無異。
如不服本判決，應於判決送達後十日內，向本院提出上訴狀。
                                          書記官    陳  一  素
中    華    民    國      八十九      年      一      月     二十五     日
附錄本件論罪科刑法條：
刑法第三百三十九條第一項、第二項
意圖為自己或第三人不法之所有，以詐術使人將本人或第三人之物交付者，處五年以
下有期徒刑、拘役或科或併科一千元以下罰金。
以前項方法得財產上不法之利益或使第三人得之者亦同。


司法院資訊處製作；財團法人民間司法改革基金會備份。
